# マークダウンの基本 {#sec-basic}

```{r}
library(tidyverse)

df <- 
  palmerpenguins::penguins
```

## チャンクオプション

* [デフォルトの確認](https://quarto.org/docs/reference/formats/html.html#execution)
* [HTML Code Blocks](https://quarto.org/docs/output-formats/html-code.html)
    +  

### 実行あり，結果表示あり，コードあり

* デフォルト

```{r}
1 + 1

ggplot(df) +
  geom_point(aes(bill_length_mm, bill_depth_mm))
```
### 実行あり，結果表示あり，コードなし

* `#| echo: false`

```{r}
#| echo: false

1 + 1


ggplot(df) +
  geom_point(aes(bill_length_mm, bill_depth_mm))
```

### 実行あり，結果表示なし(図はあり)，コードあり

* `#| results: hide`

```{r}
#| results: hide

1 + 1


ggplot(df) +
  geom_point(aes(bill_length_mm, bill_depth_mm))
```

### 実行あり，結果表示なし，コードあり

* `#| output: false`

```{r}
#| output: false

1 + 1


ggplot(df) +
  geom_point(aes(bill_length_mm, bill_depth_mm))
```



### 実行なし，コードあり

* `#| eval: false`
    + コード表示したいだけの時に便利

```{r}
#| eval: false  

1 + 1


ggplot(df) +
  geom_point(aes(bill_length_mm, bill_depth_mm))
```


### 実行あり，結果表示なし，コードなし

* `#| include: false`

```{r}
#| include: false

1 + 1


ggplot(df) +
  geom_point(aes(bill_length_mm, bill_depth_mm))
```


## 引用と脚注 

- 脚注(footnote)をつける

| 見え方                             | 書き方                                 |
|------------------------------------|----------------------------------------|
|基本の脚注[^1]                      | `基本の脚注[^1]`                       |
|[　]内は文字でもよい[^word]         | `[　]内は文字でもよい[^word]`          |
|脚注内容を本文中に^[直接[ ]内に内容を書く]  | `脚注内容を本文中に^[直接[ ]内に内容を書く]`  |
|見え方と書き方で脚注番号が異なることも[^2]  |`見え方と書き方で脚注番号が異なることも[^2]` |
|脚注を複数行に分ける[^multiple]     | `脚注を複数行に分ける[^multiple]`          |
<!-- |同じ文字数字を書くとどうなるか[^1]  |`同じ文字数字を書くとどうなるか[^1]`| -->


脚注内容の記述 

```
[^1]: 脚注の内容を本文とは別に書く
[^word]:文字でも脚注番号に変換される 
[^2]: これまでの脚注の文字数字とかぶらなければ自動で連番の数値に変換される
[^multiple]: 複数行書くためにインデントで区別する。以下1行ずつ空ける必要あり。

      2段落目
      
      3段落目
      
      4段落目  


【補足】
本来は[^multiple]で

{ }でコードも書ける 

    { 1+1 }

と書きたかったが，pdfでエラーになるので省略
```


[^1]: １行のみの脚注
[^word]:文字でも脚注番号に変換される
[^2]: これまでの脚注の文字数字とかぶらなければ自動で連番の数値に変換される
[^multiple]: 複数行書くためにインデントで区別する。以下1行ずつ空ける必要あり

      2段落目
      
      3段落目
      
      4段落目

<!-- ↓これをやると^1の脚注内容が上書きされてしまうので不可 -->
<!-- [^1]: 自動で記載順の番号に変換される。混乱しそうなのでこういうのは避けたい -->
     

## セクションへのリンク

| 見え方                             | 書き方                                 |
|------------------------------------|----------------------------------------|
| [@sec-caution]                     | `[@sec-caution]`             |
| [-@sec-caution]                    | `[-@sec-caution]`            |
| [セクション -@sec-caution]         | `[セクション -@sec-caution]` |
| [-@sec-caution]章                  | `[-@sec-caution]章`          |
| [-@sec-caution 章]                 | `[-@sec-caution 章]`         |
| [注意事項](#sec-caution)           | `[注意事項](#sec-caution)`   |
|                                    |                                        |
|                                    |                                        |

## 図表へのリンク

| 見え方                             | 書き方                                 |
|------------------------------------|----------------------------------------|
|   @fig-zu を参照                   | `@fig-zu を参照`             |
|   [図 -@fig-zu] を参照             | `[図 -@fig-zu] を参照`             |
|   @tbl-hyo を参照                  | `@tbl-hyo を参照`             |
|   [表 -@tbl-hyo]を参照             | ` [表 -@tbl-hyo]を参照`             |

 





