# はじめに

## テンプレートの説明

* Quartoで同人誌の原稿を書くためのテンプレート
  + bookdownパッケージでR Markdownで書く解説は[こちら](https://izunyan.github.io/dojinshi-template-rmd/)

* Render Bookすればhtmlとpdfがそのままできる

  + pdfは目次から始まり，ページ番号が1から始まる設定

### 実行方法

* Buildタブで
  + Render Book > HTML Format
  + Render Book > PDF Format

### 参考資料

- [Creating a Book](https://quarto.org/docs/books/)
     - 公式ドキュメント内のBooks形式の説明

- [Bookdownによる技術系同人誌執筆](https://teastat.blogspot.com/2019/01/bookdown.html)
     - bookdown版でとてもお世話になったサイト





<!-- 以下，同人誌の構成案 -->

## 概要
* 本書の目的
  + 説明

* 本書の内容
  + 説明

* 執筆動機
  + 説明

* 今後の展望
  + 

* 本書の内容は、[githubレポジトリ](url)ですべて公開

## 本書の特徴

* 本書の強み
  + 

## 想定読者

* RとRStudioをダウンロードしてPCにインストールまでできることが最低条件

## 各章の紹介

* [-@sec-basic]では

## 執筆環境

- 本書は[Quarto](https://quarto.org/)にて執筆
  - バージョン`r quarto::quarto_version()`

### RおよびRStudio、パッケージのバージョン

```{r}
#| echo: false

# rstudioapi::versionInfo()$version
# rstudioapi::versionInfo()$release_name

# or

# RStudio.Version()$version

```


```{r}
#| echo: false

library(tidyverse)

sessioninfo::session_info()$platform |> 
  stack() |>
  tibble::as_tibble() |>
  dplyr::relocate(ind) |>
  dplyr::mutate(ind = as.character(ind)) |>
  dplyr::filter(ind %in% c("version", "os", "system", "date", "rstudio")) |>
  knitr::kable() |>
  kableExtra::kable_styling(position = "center")

sessioninfo::session_info()$packages |> 
  tibble::as_tibble() |> 
  dplyr::select(package, loadedversion) |> 
  dplyr::filter(package %in% c("tidyverse")) |>
  knitr::kable() |>
  kableExtra::kable_styling(position = "center")
```


* RstudioのバージョンはRenderすると表示されないので手動で確認して転記
  + RStudio 2024.9.1.394

```{r}
#| eval: false 
 rstudioapi::versionInfo()$version
```




## 使用上の注意など

* 本書の内容はすべてwindows環境を想定

* この本に書いてある内容は、筆者が学習したことをまとめているものにすぎないため、正常な動作の保証はできない。使用する際は、自己責任で利用すること